臺灣高雄地方法院刑事判決
111年度訴字第70號
公  訴  人  臺灣高雄地方檢察署檢察官
被      告  陳俊彥



選任辯護人  鄭伊鈞律師
            陳錦昇律師
            毛鈺棻律師
上列被告因違反毒品危害防制條例案件，經檢察官提起公訴（11
0年度偵字第17093號、第17094號），本院判決如下：
　　主　文
陳俊彥販賣第二級毒品，未遂，處有期徒刑壹年陸月。緩刑伍年
，緩刑期間付保護管束，並應向檢察官所指定之政府機關、政府
機構、行政法人、社區或其他符合公益目的之機構或團體，提供
貳佰小時之義務勞務，及接受法治教育拾場次。扣案如附表所示
之物，均沒收。
　　事　實
一、陳俊彥明知大麻為毒品危害防制條例所列之第二級毒品，不
    得非法販賣，竟基於販賣第二級毒品以營利之犯意，於民國
    110年8月4日12時31分許，使用其所有蘋果廠牌行動電話搭
    載通訊軟體刊登販賣大麻予不特定人之訊息，著手向外行銷
    毒品，經員警於同年8月11日17時53分，佯以新臺幣（下同
    ）8,500元購買大麻5包並約定見面交易後，陳俊彥乃先於同
    日18時30分許，在高雄市○○區○○路00號前，欲以5,000元向
    黃亦希（另由臺灣高雄地方檢察署檢察官以110年度偵字第1
    9705號不起訴處分確定）賒購大麻5包，不料黃亦希竟將摻
    有咖啡因、非屬毒品與管制藥品ADB-BUTINACA之不詳乾燥植
    物5包佯裝為大麻交予不知情之陳俊彥，陳俊彥旋再於同日2
    0時許，前往高雄市○○區○○路000號前欲進行交易以營利，經
    員警當場表明身分逮捕陳俊彥，並扣得如附表所示前揭供販
    毒使用之蘋果廠牌行動電話1支（IMEI：000000000000000號
    ，含門號0000000000號SIM卡1枚）、該不詳乾燥植物5包（
    各含包裝袋1只，驗前淨重合計4.725公克、驗餘淨重合計4.
    426公克），因而止於未遂，陳俊彥並於偵查及審判中均自
    白上開犯行且供出毒品來源，循線查獲全情。
二、案經高雄市政府警察局三民第二分局報告臺灣高雄地方檢察
    署檢察官偵查起訴。
　　理　由
一、證據能力之判斷
　　本判決所引用具有傳聞證據性質之資料，業經檢察官、被告
    陳俊彥（下稱被告）及辯護人於本院審理中，明示同意有證
    據能力（見本院111年度訴字第70號卷〈下稱本院卷〉第70頁
    ），本院審酌各該證據作成時之客觀環境及條件，均無違法
    不當取證或明顯欠缺信用性之情形，作為證據使用皆屬適當
    ，依刑事訴訟法第159條之5規定，自有證據能力；其餘各項
    非供述證據，則無證據證明係公務員違背法定程序所取得，
    或有證明力明顯過低之情形，且經本院於審判期日合法踐行
    證據調查程序，由檢察官、被告互為辯論，業已保障當事人
    訴訟上之程序權，依同法第158條之4規定反面解釋，本院均
    得採為證據。
二、認定事實所憑之證據及理由
　㈠前揭事實，業據被告於警詢、偵訊及本院審理時均自白不諱
    （見高雄市政府警察局三民第二分局高市警三二分偵字第11
    072868201號卷〈下稱警二卷〉第4-10頁，臺灣高雄地方檢察
    署110年度偵字第17093號卷〈下稱偵一卷〉第87-91頁，臺灣
    高雄地方檢察署110年度偵字第17094號卷〈下稱偵二卷〉第17
    -19頁，本院卷第40-43、68-69、75-76頁），並有通訊軟體
    對話紀錄翻拍照片、高雄市政府警察局三民第二分局搜索扣
    押筆錄、扣押物品目錄表、勘查採證同意書、毒品初步檢驗
    報告單暨檢驗照片、扣押物品照片、員警職務報告書、高雄
    市立凱旋醫院濫用藥物成品檢驗鑑定書在卷可稽（見高雄市
    政府警察局三民第二分局高市警三二分偵字第11072868200
    號卷〈下稱警一卷〉第19-33、39-53頁，偵一卷第13-14、47
    、55、79-81頁），及如附表所示之物扣案為憑（見本院卷
    第33-35頁），足認被告上開任意性自白，確與事實相符，
    得為本件論科之依據。
  ㈡又所謂販賣，僅須行為人主觀上有營利意圖，至實際上是否
    已經獲利，則非所問，且販賣者從各種「價差」、「量差」
    或「純度」謀取差額為利潤之方式，或有差異，然其所圖利
    益之非法販賣行為目的，並無二致，乃被告先以8,500元價
    格銷售大麻5包，再以5,000元價格購入貨源供銷售之用，兩
    者間已具有一定價差，被告復自承：我沒有工作收入但需要
    房租才販毒，販賣這5包大麻可以獲利3,500元等語（見偵一
    卷第19頁），堪認被告前揭販賣毒品犯行，確可賺取轉手間
    之價差為利潤，自係基於營利之意圖所為無訛。
　㈢綜上，本件事證明確，被告前揭犯行，已堪認定，應予依法
    論科。
三、論罪科刑之理由
　㈠罪名及罪數
　  按大麻為毒品危害防制條例第2條第2項第2款所列之第二級
    毒品，不得非法販賣。次按刑事偵查技術上所謂之「釣魚偵
    查」，係指對於原已犯罪或具有犯罪故意之人，以設計引誘
    之方式，使其暴露犯罪事證，而加以逮捕或偵辦而言，於此
    情形，因毒品購買者為辦案佯稱購買，而將販賣者誘出以求
    人贓俱獲，因其無實際買受之真意，且在警察監視之下伺機
    逮捕，事實上亦不能真正完成買賣，則該次行為，僅能論以
    販賣未遂。又行為人意圖營利而購入毒品，其主觀上雖認知
    係為銷售營利，客觀上並有購入毒品之行為，仍須對外銷售
    ，始為販賣行為之具體實現，在行為人對不特定人或特定多
    數人行銷，進行宣傳、廣告，以招攬買主之情形（例如在網
    路上或通訊軟體「LINE」群組，發布銷售毒品之訊息以求售
    ），因銷售毒品之型態日新月異，尤以現今網際網路發達，
    透過電子媒體或網路方式宣傳販毒之訊息，使毒品之散布更
    為迅速，依一般社會通念，其惡性已對於販賣毒品罪所要保
    護整體國民身心健康之法益，形成直接危險，得認開始實行
    足以與販賣毒品罪構成要件之實現具有必要關聯性之行為，
    已達著手販賣階段。而行為人意圖營利，因買主之要約而購
    入毒品，或先向不特定人或特定多數人行銷後，再購入毒品
    等情形，就其前後整體行為以觀，前者已與可得特定之買方
    磋商，為與該買方締約而購入毒品行為，已對販賣毒品罪所
    保護之法益形成直接危險，與銷售毒品之實現具有必要關聯
    性；後者則與意圖營利購入毒品後，對不特定人或特定多數
    人行銷之情形無異，均已達販賣毒品罪之著手階段，此為最
    高法院最近之統一見解。查本件被告使用通訊軟體刊登販賣
    大麻予不特定人之訊息，業已著手向外行銷毒品，經員警佯
    裝買受後，再尋覓貨源購入欲賺取差價，其雖因急於履約而
    未及查明上游所交付者僅為外觀與大麻相似之不詳乾燥植物
    ，而出於該一時、偶然之原因未對法益造成侵害，然並非出
    於重大無知之誤認，已生侵害法益之危險，復因員警實際上
    並無買受毒品之真意，被告販賣行為客觀上即屬不能完成，
    僅止於未遂，均已如前述；核被告所為，係犯毒品危害防制
    條例第4條第6項、第2項之販賣第二級毒品未遂罪。
　㈡刑之減輕
　⒈按未遂犯之處罰，以有特別規定者為限，並得按既遂犯之刑
    減輕之，刑法第25條第2項定有明文。查被告前揭販賣第二
    級毒品犯行，業已著手實行販賣，尚未達到販賣既遂之程度
    ，而屬未遂犯，業如前述，爰依前揭規定，按既遂犯之刑減
    輕之。
　⒉按犯毒品危害防制條例第4條至第8條之罪於偵查及歷次審判
    中均自白者，減輕其刑，同條例第17條第2項定有明文。查
    被告上揭販賣第二級毒品未遂犯行，於偵查及審判中均自白
    不諱，符合前揭偵審自白減輕規定鼓勵犯罪行為人自白、悔
    過，以期訴訟經濟、節約司法資源而設之立法目的，應再依
    法減輕其刑。
　⒊按犯毒品危害防制條例第4條至第8條、第10條或第11條之罪
    之罪，供出「毒品」來源，因而查獲其他正犯或共犯者，減
    輕或免除其刑，同條例第17條第1項定有明文。又現代刑法
    重視法益之保護，以其作為刑罰正當化之依據，由於施用毒
    品行為具有成癮性、傳染性及群眾性，其流毒深遠而難除，
    故毒品之散布及施用，嚴重危害國民健康及社會秩序，為防
    制毒品危害，維護國民身心健康，始制定毒品危害防制條例
    ，其所要保護之法益，顯非僅為防免毒品施用者之個人受到
    危害，而係側重整體國民身心健康及社會秩序之維護。考諸
    毒品危害防制條例第17條第1項之立法目的，即在於利用減
    刑之寬典，鼓勵毒品下游供出毒品之來源，以擴大防制毒品
    之成效，藉此阻絕毒品對於社會之危害，達到保護上開法益
    之目的。是在行為人尋覓毒品貨源因遭上游訛騙等故，僅取
    得「假冒之毒品」之際，其因此所供出之上游固非「真正之
    毒品」來源，僅係「假冒之毒品」來源，然此等並非出於重
    大無知誤認之所為，若業達著手程度而已具有侵害法益之危
    險，基於法益保護之觀點，行為人供出其犯行「假冒之毒品
    」來源，既非無藉由檢警偵辦手段嚇阻該來源涉入毒品犯罪
    等可能，仍能擴大防制毒品之成效，達到阻絕毒品危害尚以
    保護整體國民身心健康法益之目的。從而，縱在文義解釋上
    ，尚難直接適用毒品危害防制條例第17條第1項所謂供出「
    毒品」來源，在行為人所為係因取得「假冒之毒品」論以障
    礙未遂之際，其供出來源且恰為員警查明確有授受情事，基
    於擴大防制毒品成效期徹底阻絕毒品危害社會之同一立法目
    的，亦應類推適用之，否則在業因買家欠缺真意致應論以未
    遂犯等類似情形，不啻生苟行為人取得「真正之毒品」可得
    按毒品危害防制條例第17條第1項規定予以減免其刑，侵害
    法益程度較低之取得「假冒之毒品」情況，卻不能直接適用
    致處斷刑反而更高之失衡現象，自屬明顯不公。查被告於偵
    查中供稱並指認扣案之不詳乾燥植物係於110年8月11日18時
    30分在高雄市○○區○○路00號前向黃亦希以5,000元購買，員
    警因而查獲上游黃亦希，經臺灣高雄地方檢察署檢察官以11
    0年度偵字第19705號案件偵辦（嗣為不起訴處分確定），業
    經檢察官本案起訴書敘述在案，復有卷附相關資料可考，參
    諸前揭說明，應認本件偵查機關確有因被告供出「毒品」來
    源而查獲其他正犯或共犯，得依上開規定減免其刑。末依刑
    法第71條第2項規定，前述各該減刑事由，先依刑法第25條
    第2項規定、毒品危害防制條例第17條第2項規定遞減其刑，
    再依同條第1項規定遞減其刑。
　㈢量刑依據
　　爰以行為人之責任為基礎，審酌被告無視法律禁令，使用通
    訊軟體向不特定人兜售大麻，戕害國民健康，自應予責難；
    惟念被告販賣毒品數量、金額非鉅，且其年紀尚輕，別無其
    他前科犯行，有臺灣高等法院被告前案紀錄表在卷可按（見
    外放前科資料卷），犯後復坦認全部犯行，並供出毒品來源
    ，犯罪後態度尚可；另被告自述學歷為國中，父母離異，現
    與母親同住，另與父親在工地擔任泥水工，無重大疾病等語
    （見本院卷第76-77頁），並提出相關戶籍資料、租賃契約
    書、父親手寫信函等資料為據（見本院卷第83-85、93-97頁
    ），及其智識程度、生活狀況等一切情狀，量處如主文所示
    之刑。
四、緩刑之宣告
　　末查被告未曾因故意犯罪受有期徒刑以上刑之宣告，有臺灣
    高等法院被告前案紀錄表在卷可按（見外放前科資料卷）。
    本院考量被告年紀尚輕，一時失慮致觸犯本罪，經此偵審及
    科刑程序後，當能知所警惕，信其無再犯之虞，本院慎量短
    期自由刑之利弊，因認所宣告之刑，以暫不執行為適當，爰
    依刑法第74條第1項第1款規定，宣告法定最高緩刑期間5年
    。惟為使被告建立正確法治觀念，警惕日後審慎行事，避免
    再犯，爰依刑法第74條第2項第5款、第8款、第93條第1項第
    2款規定，諭知緩刑期間付保護管束，並應向檢察官所指定
    之政府機關、政府機構、行政法人、社區或其他符合公益目
    的之機構或團體，提供200小時之義務勞務，及接受法治教
    育10場次，以觀後效。倘被告於緩刑期間更犯他罪，或未遵
    期履行緩刑之負擔，依法即得撤銷緩刑，並執行原宣告之刑
    ，併此指明。
五、沒收之宣告
    按犯毒品危害防制條例第4條至第9條之罪者，其供犯罪所用
    之物，不問屬於犯罪行為人與否，均沒收之，毒品危害防制
    條例第19條第1項定有明文。此為刑法第38條第2項後段所稱
    之特別規定，其立法採用與違禁物沒收相同之規範標準，並
    藉由剝奪其物，以預防並遏止相關犯罪發生。查扣案如附表
    所示之物，均係被告所有供本件販賣第二級毒品犯行使用之
    物，業經本院認定如前，應依前揭規定，均隨同被告前揭販
    賣第二級毒品未遂犯行，予以宣告沒收。　  　
據上論斷，應依刑事訴訟法第299條第1項前段，判決如主文。
本案經檢察官游淑玟提起公訴，檢察官陳俊宏到庭執行職務。
中　　華　　民　　國　　111　　年　　7　　月　　12　　日
                  刑事第十一庭  審判長法  官  莊珮吟
                                      法  官  洪碩垣
                                      法  官  黃鳳岐
以上正本證明與原本無異。
如不服本判決，應於送達後20日內，向本院提出上訴狀。
中　　華　　民　　國　　111 　年　　7 　　月　　14　　日
                                      書記官  林依潔
【附表】扣案物品
編號 物品數量 備註 1 蘋果廠牌行動電話1支（IMEI：000000000000000號，含門號0000000000號SIM卡1枚） 被告所有供本件販賣第二級毒品未遂所用之物 2 不詳乾燥植物5包（各含包裝袋1只，驗前淨重合計4.725公克、驗餘淨重合計4.426公克） 被告所有供本件販賣第二級毒品未遂所用之物 
【附錄】本案論罪科刑法條
毒品危害防制條例第4條第2項、第6項
製造、運輸、販賣第二級毒品者，處無期徒刑或10年以上有期徒
刑，得併科新臺幣1,500萬元以下罰金。
前5項之未遂犯罰之。